臺灣士林地方法院民事判決　　　　　　　100年度訴字第465號
原　　　告　亓瓊玲
訴訟代理人　顧定軒律師
被　　　告　元大國際資產管理股份有限公司
法定代理人　林武田
訴訟代理人　賴永郎
　　　　　　蘇其昌
上列當事人間債務人異議之訴事件，本院於民國100 年7 月26日
言詞辯論終結，判決如下：
    主      文
原告之訴駁回。
訴訟費用由原告負擔。
    事實及理由
一、原告起訴主張：被告執本院82年度促字第7341號支付命令（
    下稱系爭支付命令）裁定為執行名義，聲請本院民事執行處
    以100 年度司執字第12267 號清償債務強制執行事件（下稱
    系爭強制執行事件）查封原告之財產。惟被告於民國82年間
    取得系爭支付命令後，未曾就系爭支付命令所載應清償之金
    額新臺幣（下同）2,600 萬元本息及違約金，現在未償本金
    餘額為1,468 萬8,788 元之債權（下稱系爭債權）對原告有
    所請求，迄今已逾18年，顯已罹於時效。而系爭債權之原債
    權人因曾前往原告所服務之廣南國際有限公司（下稱廣南公
    司）催討，廣南公司得知後，主動以自己名義為原告出面協
    調代償事宜，並自費聘請本件訴訟代理人與債權人進行協商
    ，當時債務協商之雙方為廣南公司與債權人，原告從未承認
    債權人之債權，復未委託本案訴訟代理人，廣南公司之負責
    人為林金盆，原告非該公司負責人或股東，自無被告所稱中
    斷時效之情事。為此，依強制執行法第14條第1 項規定提起
    債務人異議之訴云云，並聲明：系爭強制執行事件所為之強
    制執行程序應予撤銷。
二、被告則以：原債權人泛亞商業銀行股份有限公司（下稱泛亞
    銀行）於取得執行名義後，即持續對原告催繳系爭債權，原
    告則先後於民國93年2 月2 日、同月10日委託本案之訴訟代
    理人顧定軒律師提出和解方案，表示願於500 萬元之範圍內
    清償系爭債權，償還方式包括：至原告所開設之廣南公司提
    領相當於市價500 萬元之飛騰家電用品，同時要求所提領之
    家電用品不得於公開場所販賣，或分25年清償500 萬元，或
    一部份現金，一部份提領家電之方式作為清償方式，或分15
    年為清償，願覓保證人擔保，並要求泛亞銀行放棄其餘請求
    ，另附帶要求被告發函聯合徵信中心更正其信用紀錄。然系
    爭債權原本高達1,468 萬8,788 元，並有按年息10.4％計算
    之利息及依上開利率20％計算之違約金，原告所提和解方案
    顯然過低且附帶不合理要求，而遭泛亞銀行拒絕。迄至95年
    4 月17日，泛亞銀行已更名為寶華商業銀行股份有限公司（
    下稱寶華銀行），顧律師又去電表明係受原告之託提出和解
    方案，改以20年分期清償300 萬元為條件，並要求發函聯合
    徵信中心以當年註記錯誤為由更正其信用紀錄。然因此要求
    顯不合法，嚴重影響寶華銀行形象而遭拒。從該等文件均可
    證明原告不但承認被告之請求權存在，且積極出面協商解決
    系爭債權，只因條件不為債權人所接受，是其消滅時效已因
    被告之請求與原告承認而中斷，原告提起本訴顯無理由等語
    置辯，並聲明：原告之訴駁回。
三、經查：
  (一)如下事實為兩造所不爭執：
  1.泛亞銀行臺北分行於82年8 月25日向本院對被告、訴外人亓
    宗虹聲請假扣押，經以82年度全字第1407號、82年度執全字
    第1042號裁定准許後，該銀行於供擔保後聲請查封原告之財
    產在案，嗣於83年3 月30日撤回對亓宗虹部分之保全執行。
  2.泛亞銀行臺北分行前向本院對被告、訴外人亓宗虹聲請核發
    支付命令，經以82年度促字第7341號支付命令事件於82年11
    月29日對原告及亓宗虹核發支付命令，命向債權人連帶給付
    2,600 萬元及約定利息、違約金，該支付命令因原告及亓宗
    虹未異議而於83年3 月19日確定。
  3.泛亞銀行於93年3 月19日更名為寶華銀行，寶華銀行於97年
    4 月29日將系爭債權讓與被告。被告於100 年3 月10日執系
    爭支付命令裁定為執行名義，聲請本院民事執行處以100 年
    度司執字第12267 號清償債務強制執行事件實施強制執行程
    序，查封原告名下之不動產及股票拍賣取償。
  4.原告前於93年2 月2 日委託本案之訴訟代理人顧定軒律師傳
    真發函予泛亞銀行（下稱甲函），上載解決債務方案有三，
    包括：(一)本件債務總額以500 萬元為額度。(二)如貴行同意該
    等和解總額，則償還方式為：1.貴行可至廣南公司一次或多
    次提領價值達500 萬元之飛騰家電用品（各項家電用品價值
    以定價為準）。但該等家電用品貴行不可於公開場合販售。
    2.若貴行只願意現金償還，則亓小姐僅能以25年期償還方式
    ，逐月攤還500 萬元。3.貴行亦可要求廣南公司部分給付家
    電用品及部分給付現金，例如：貴行要求提領100 萬元飛騰
    家電用品及400 萬元現金。其中家電用品部分，同前述第1
    項之給付方式，現金部分則同前述第2 項之給付方式。(三)除
    500 萬元外，泛亞銀行之其餘請求權均消滅，且應協助將亓
    瓊玲小姐債信紀錄之更新。泛亞銀行債管處於93年2 月5 日
    以泛亞債發字第0339號函覆，說明二記載：經檢視前開函件
    所提債務解決方案，其還款總金額僅500 萬元，其中尚包含
    提領部分家電用品，其有窒礙難行之處，縱以現金支付，其
    還款期限長達25年，與亓君目前積欠本行之債務額顯不相當
    ，該還款條件本行恕難同意。顧定軒律師於收到函文後，又
    於同年2 月10日傳真另一函文（下稱乙函），上載再提解決
    債務方案有三：(一)本件債務總額以500 萬元為額度。(二)如貴
    行同意上開還款金額，亓瓊玲小姐可協調由廣南公司承受全
    部債務，並就全部債務額度，開立相關保證票據，以擔保該
    等債務之履行，但須於廣南公司與貴行完成簽約時，貴行對
    亓瓊玲小姐之其餘請求權均應消滅，並請貴行協助將亓瓊玲
    小姐進行債信紀錄之更新。(三)顧及廣南公司之營運，上開債
    務之還款期限以15年為期。嗣於95年4 月19日寶華銀行北區
    作業組提出內部報告，該報告之說明二欄內記載：95.4.17
    顧律師來電表明，受呆帳戶亓瓊玲小姐委任代為提出還款方
    案：(1)以300 萬元整為本金，分20年期攤還，並給予本行徵
    提一位資歷不錯之連帶保證人。(2)另提出希冀本行向聯合徵
    信中心提出當年註記自始錯誤之訊息，以利呆帳戶亓瓊玲小
    姐辦理信用卡。
  (二)上開事實，且有本院82年度促字第7341號裁定及其確定證明
    書（本院卷第7 頁以下）、本院民事執行處100 年3 月16日
    士院景100 司執雙字第12267 號函（士簡卷第9 頁以下）、
    93年2 月2 日倫華法律事務所V0001-N0001 號傳真函（本院
    卷第30頁）、泛亞銀行93年2 月5 日泛亞債發字第0339 號
    函（本院卷第31頁）、93年2 月10日倫華法律事務所V0001-
    N0001 號傳真函（本院卷第32頁）、寶華銀行報告（本院卷
    第33頁以下）等，附卷可稽，並經本院調取82年度全字第14
    07號、82年度執全字第1042號、100 年度司執字第12267 號
    等卷宗查核無誤，均堪認為真實。
四、茲原告主張被告對原告之系爭債權已罹於時效消滅，原告得
    拒絕給付，而訴請撤銷系爭強制執行事件所為執行程序，被
    告則以前開情詞置辯。本院以：按請求權，因十五年間不行
    使而消滅；消滅時效，因請求、承認、起訴而中斷，依督促
    程序聲請發支付命令，與起訴有同一效力；時效中斷者，自
    中斷之事由終止時，重行起算；因起訴而中斷之時效，自受
    確定判決，或因其他方法訴訟終結時，重行起算；時效中斷
    ，以當事人、繼承人、受讓人之間為限，始有效力，時效完
    成後，債務人得拒絕給付；請求權已經時效消滅，債務人仍
    為履行之給付者，不得以不知時效為理由，請求返還，其以
    契約承認該債務或提出擔保者亦同，民法第125 條前段、第
    129 條、第137 條第1 項、第2 項、第138 條、第140 條分
    別定有明文。而上開民法第129 條第1 項第2 款所謂之承認
    ，為認識他方請求權存在之觀念表示，僅因債務人一方行為
    而成立，此與民法第144 條第2 項後段所謂之承認，須以契
    約為之者，性質迥不相同，且不以明示為限，即以默示之行
    為表示為之，亦無不合，並非必表明承認之數額若干，只需
    得確認所承認之特定債務為何。本件系爭債權之原債權人為
    泛亞銀行，其後更名為寶華銀行，該銀行取得系爭執行命令
    及確定證明後，於97年4 月29日將系爭債權讓與被告將該債
    權人讓與被告，並交付上開支付命令及確定證明，被告因此
    取得該債權，為兩造所不爭。被告雖係迄於100 年3 月10日
    方向本院民事執行處聲請對原告強制執行，但系爭支付命令
    為82年11月29日所核發，並於83年3 月19日確定，依據民法
    第137 條第2 項、第129 條第2 項第1 款、第1 項第3 款規
    定，系爭債權之消滅時效應認自83年3 月19日起重行起算15
    年。嗣顧定軒律師先後於93年2 月2 日、同年月5 日及95年
    4 月17日與泛亞銀行或更名後之寶華銀行進行協議，有被告
    提出之上述傳真函及寶華銀行北區作業組報告可稽。原告就
    被告所提出之上開函文及報告書內容，雖稱：甲、乙函文部
    分，係廣南公司出面與債權人接洽，非由原告委任律師處理
    ，不能認為原告有對泛亞銀行承認債務，報告書部分為寶華
    銀行人員誤解，原告加以否認云云。但細繹前述甲、乙函文
    上記載文字，其中副本欄內，雖均載稱副本收受人為廣南公
    司，並請代轉原告，且稱：隨函就本所當事人廣南公司所委
    託「協助亓瓊玲小姐處理債務」等語。惟函文內均記載為：
    「說明亓瓊玲小姐所提解決方案如后」，並分載：「亓瓊玲
    小姐所提解決債務方案有三」；「亓瓊玲再提解決債務方案
    有三」等語，顯示該等債務解決方案，係由原告所提出，並
    非廣南公司，且經廣南公司轉知該等函文而掌握和解方案之
    提出，原告對此確有明知，此再參照甲函所提債務解決方案
    二，係以由原告本人分25年攤還500 萬元之方式為協商條件
    ，並非由廣南公司代為履行清償義務。另於乙函解決方案二
    中，更載稱：「亓瓊玲小姐可協調廣南公司承受全部債務」
    等語，益見該等函文係由原告委由廣南公司出面代為委任顧
    定軒律師處理而為，且觀其文義，確為積極就系爭債權提出
    清償之解決方案，並無證據顯示原告與泛亞銀行間，別有其
    他債權債務關係存在，客觀上應認為對於系爭債權已經以默
    示之觀念表示加以承認，自生時效中斷之效力，則應自93年
    2 月5 日起重行起算時效期間。嗣顧定軒律師復於95年4 月
    17日代理原告致電寶華銀行提出解決方案，依據寶華銀行北
    區作業組內部報告所載，顧定軒律師已表明係受原告委任代
    為提出還款方案等語，此亦應認係兼有對於系爭債權加以承
    認之意思表示，同生中斷時效之效力，系爭債權之消滅時效
    期間，應自同日起重行起算，則算至被告於100 年3 月10日
    聲請強制執行時止，尚未逾15年，系爭債權確未罹於時效消
    滅。縱認上開寶華銀行北區作業組之內部報告所載內容與顧
    定軒律師致電所表達之意思有異，不認該次聯繫可資認為原
    告有承認債務之行為，而仍自93年2 月5 日起重行起算時效
    期間，但迄至被告聲請強制執行時，猶未逾15年期間，原告
    同無拒絕給付之權，原告為有執行名義之債權人，其以系爭
    支付命令為執行名義，聲請對原告之財產實施強制執行取償
    ，於法要無不合，原告訴請撤銷系爭強制執行事件所為執行
    程序，為非有據。
五、從而，原告主張被告對其所享之系爭債權已罹於時效消滅，
    得拒絕給付，而訴請撤銷系爭執行事件所為強制執行程序，
    為無理由，應予駁回。至兩造其餘攻擊、防禦方法，經本院
    悉予審酌後，認均無礙於本件之判斷，於茲不贅。
六、據上論結，原告之訴為有理由，依民事訴訟法第78條判決如
    主文。
中    華    民    國  100     年    8     月    12    日
                  民事第二庭  法  官  蕭錫証
以上正本證明與原本無異。
如對本判決上訴，應於判決送達後20日內向本院提出上訴狀，若
委任律師提起上訴者，應一併繳納上訴審裁判費，否則本院得不
命補正逕行駁回上訴。
中    華    民    國  100     年    8     月    16    日
                              書記官  何婉菁